臺灣新竹地方法院刑事判決　　　　　　　100年度易字第164號
公　訴　人　臺灣新竹地方法院檢察署檢察官
被　　　告　張盛財
上列被告因竊盜案件，經檢察官提起公訴（100年度偵字第842號
），經本院判決如下：
    主  文
張盛財犯踰越牆垣夜間侵入住宅竊盜未遂罪，處有期徒刑參月，
如易科罰金，以新台幣壹仟元折算壹日。緩刑貳年。
    事  實
一、張盛財意圖為自己不法所有，於民國100年1月17日17時30分
    許之夜間，翻越新竹縣竹北市○○路普善巷75號透天厝之牆
    垣而先侵入庭院，再打開住處未上鎖之大門侵入屋主徐煥鈞
    之住宅（侵入住居未據告訴），隨即將住處內散落在地上之
    電纜線加以集中在客廳某處，而著手竊取上開電纜線。嗣於
    同日19時50分許，因張盛財在行竊過程不慎觸碰到窗戶警鈴
    ，經保全通知屋主徐煥鈞，由徐煥鈞會同警方至現場查看，
    當場逮捕在客廳逮捕尚未即離開之張盛財而未遂，警方並於
    現場扣得張盛財尚未帶走之電纜線3綑（長度分別為2.5米、
    4.5米、3米），始悉上情。
二、案經新竹縣政府警察局竹北分局報告臺灣新竹地方法院檢察
    署檢察官偵查起訴。
    理  由
一、按被告以外之人於審判外之言詞或書面陳述，除法律有規定
    者外，不得作為證據；又被告以外之人於審判外之陳述，雖
    不符合同法第159 條之1 至第159 條之4 之規定，但經當事
    人於審判程序同意作為證據，法院審酌該言詞陳述或書面陳
    述作成時之情況，認為適當者，亦得為證據。當事人、代理
    人或辯護人於法院調查證據時，知有第159 條第1 項不得為
    證據之情形，而未於言詞辯論終結前聲明異議者，視為有前
    項之同意，刑事訴訟法第159 條第1 項及第159 條之5 分別
    定有明文。經查，本判決下列所引用之各該被告以外之人於
    審判外之陳述（包含書面陳述），除公務員職務上製作之紀
    錄文書，並無顯不可信之情況，依刑事訴訟法第159 條之4
    第1 款規定，有證據能力外，其餘亦屬傳聞證據部分，檢察
    官、被告於本院準備程序中均表示沒有意見，且迄於言詞辯
    論終結前亦未聲明異議。本院審酌上開證據資料製作時之情
    況，尚無違法不當及證明力明顯過低之瑕疵，亦認為以之作
    為證據應屬適當，故揆諸前開規定，爰依刑事訴訟法第159
    條之5 規定，認前揭證據資料均有證據能力。
二、訊據被告張盛財對於上開時間有進入位於新竹縣竹北市○○
    路普善巷75號透天厝之牆垣而先侵入庭院，再打開住處未上
    鎖之大門侵入屋主徐煥鈞之住宅等事實固坦承，惟辯稱：當
    時因為身體疲憊，所以才隨意找一個地點睡覺云云。經查：
（一）被害人所有之住宅於上開時間遭被告侵入其內之事實，業
      據被害人於警詢中及本院審理中證述歷歷，並有現場蒐證
      照片等在卷可憑，堪認屬實。
（二）至被告雖辯稱並未竊取上開電纜線3 捆，當時是因為疲憊
      而進入屋內睡覺云云，然證人即被害人徐煥鈞於本院審理
      中證述：「（問：據你剛剛所稱，你在案發當天的下午三
      、四點有到普善巷的屋內，你最後一次看到本件失竊的電
      纜線是放在何處？）答：是放在我每次整理起來收藏的位
      置。」、「（問：可否請你將最後一次看到失竊的電纜線
      擺放的位置、案發當時你到現場時，電纜線擺放的位置在
      圖上標示出來。）證人並當庭繪製證人最後一次看到失竊
      電纜線擺放的位置、案發當時，證人到現場看到電纜線擺
      放的位置圖」、「（問：請你陳述你到達現場時，看到的
      狀況為何？）答：因為我通常離開時會把燈關掉，但是我
      到現場時，發現燈是開著，看到客廳裡面有人，我先在門
      外看，看到被告發現我在看他，他站在客廳內，當時我問
      他是誰，被告沒有反應，我就打電話到六家派出所報警，
      我等警方陪同一起進去屋內，我進去屋內後，看到被告的
      衣服散落在客廳不同的地方，被告當時就是站在客廳內，
      因為警察來了他也出不去。」、「（問：從你站在外面看
      到被告，到警方到達現場，中間隔了多久？）答：大概十
      分鐘。」、「（問：在這十分鐘內，被告有無試圖逃跑過
      ？）答：因為我在門口堵住，叫鄰居全部過來，我站在門
      口等，被告要從屋內往外的通道只有這個門口，所以被告
      無從逃跑。」、「（問：從你三四點離開普善巷屋子，到
      下午五點，被告進入的期間，你們家的其他人或是工人有
      無到過普善巷的屋內？）答：無。」、「（問：你如何肯
      定？）答：因為要進入屋內，只有我、我家人才有保全卡
      ，所以如果不是我、我家人進去，就會觸動警鈴。」、「
      （問：你到達現場後，被竊的三捆電纜線，除了擺放的位
      置不同外，有無其他異常之處？）答：其他應該沒有不同
      。」、「（問：包含捲的方式、綑綁的方式，有無跟你最
      後一次看到有無不同？）答：本來三捆電線都應該是整理
      好的，但依照偵卷第24頁下方照片所示，白色電線有拆散
      過，這跟我最後一次看到電線的樣子不同。」、「（問：
      你跟警察到現場時，你跟警察有無去動過這個電線？）答
      ：沒有，警察是先拍照存證後，才將電纜線拿起。」、「
      （問：偵查卷第24頁下方照片是你們到現場後，你跟警察
      都沒有移動現場的所有物品情形下，拍下的？）答：是。
      」等語（見本院卷第23頁背面至第25頁），由證人證述可
      知，上開電纜線於證人離開住處時之擺放位置與案發當時
      證人到現場看到電纜線之擺放位置顯有更動，並有證人當
      庭繪製之電纜線擺放位置圖在卷可憑（見本院卷第30頁）
      ，且電纜線本係三捆擺放整齊，惟於案發現場時白色電線
      已被拆散，況自證人離開住處至被告進入屋內之期間，因
      房屋設有保全，若非持有保全卡第三人甚難在未觸動警鈴
      之情況下而進入該屋內，且證人亦明確證稱其離開屋內後
      ，並無他人再次進入屋內，既然無第三人進入屋內之情況
      下，電纜線擺放位置及狀態均與證人離開屋內時差異甚大
      ，益徵被告進入屋內後，即已有開始搜尋、物色財物並移
      動上開電纜線，依前揭說明，被告實已著手竊盜之行為，
      嗣在客廳內當場被證人即被害人徐煥鈞及到達警員當場查
      獲而未遂，應堪認定。
（三）此外，被告雖辯稱進入屋內睡覺云云，然據證人徐煥鈞於
      本院審理中證述：「（問：你跟警察到現場，被告當場有
      無跟你或警察說什麼話？）答：警察問被告說他為什麼要
      進來，他說一開始曾經說屋主請他進去打掃，然後又說他
      在這邊上班，到警察局後，被告又說他只是進去裡面睡覺
      。」、「（問：被告一開始說，是屋主請他進去打掃或他
      在這邊上班時，你是否有當場跟警察澄清？）答：有，我
      跟警察說我不認識這個人。」、「（問：在你澄清後，你
      們到達警察局後，被告才改稱他是進去裡面睡覺？）答：
      是。」等語（見本院100年度易字第25頁），由證人證述
      得見，被告一開始遭查獲時對警方陳稱屋主雇用進入屋內
      打掃，然經證人當場向警方表明身份並表示不認識被告後
      ，被告於警詢供述改稱為進入屋內睡覺，上開二個辯詞差
      異甚大，足見被告辯稱當時乃為進入屋內睡覺一事可信性
      值得存疑；再者，依被告供述：「（問：你在何處工作？
      ）答：我在竹北台元作木工。」、「（問：你作木工的地
      點距離新竹縣竹北市○○路普善巷75號透天厝多遠？）答
      ：很遠。騎機車半個小時。」、「（問：你當天如何到新
      竹縣竹北市○○路普善巷75號透天厝？）答：我是騎機車
      去的，因為工作很累，我就休息一下。」、「（問：你當
      時住何處？）答：我住新竹縣新埔鎮○○路111巷15號。
      」、「問：你工作的地點距離你家騎機車要多久？）答：
      差不多半個小時。」、「（問：既然你回家的時間，也是
      半個小時，而到案發地點也是半個小時，如果你真的累了
      想睡覺，為何不騎機車回家睡覺？）答：那個時候上班很
      累，就是那個時候很想休息。」等語（見本院卷第26頁背
      面），由此可得推之，既然被告工作地點距離其於新竹縣
      新埔鎮○○路111巷15號之居所與本件案發地點均約半小
      時車程，何有捨回自家休憩而甘冒刑罰之危險侵入他人住
      宅之理？且在身體極為疲憊亟須立刻休息之狀況下，仍大
      費周章翻越牆垣，況若僅係入內睡覺，應無理由挪動電纜
      線甚至將電纜線拆開，上開情狀均與常理有違，是被告辯
      稱其因上班後一時疲累始進入屋內睡覺，並無竊取上開電
      纜線云云，其所辯均無足憑採。
（四）從而，本案事證已臻明確，被告竊盜未遂犯行，堪予認定
      ，自應依法予以論罪科刑。
三、新舊法比較：
    查被告張盛財行為後，刑法第321 條業於100 年1 月10日修
    正，並經總統於100 年1 月26日以華總一義字第1000001556
    1 號令公布生效，自100 年1 月28日起施行。而修正後刑法
    第321 條第1 項第1 款及第2 款規定「犯竊盜罪而有下列情
    形之一者，處六月以上五年以下有期徒刑，得併科新臺幣十
    萬元以下罰金：一、侵入住宅或有人居住之建築物、船艦或
    隱匿其內而犯之者。二、毀越門扇、牆垣或其他安全設備而
    犯之者。」，修正前該條項第1 款及第2 款規定「犯竊盜罪
    而有下列情形之一者，處六月以上五年以下有期徒刑：一、
    於夜間侵入住宅或有人居住之建築物、船艦或隱匿其內而犯
    之者。二、毀越門扇、牆垣或其他安全設備而犯之者。」是
    上揭條文修正，法定本刑增訂罰金刑，且第1 款將「於夜間
    侵入」之時間要素刪除，即不論何時侵入住宅竊盜，均為加
    重竊盜類型，涉及科刑規範變更，自有新舊法比較之必要。
    查本件被告於犯罪事實欄一之行為時間，若適用舊法，已該
    當於修正前刑法第321 條第1 項第1 款所規定之「夜間」，
    且無從併科罰金，若適用新法，雖亦構成同條項第1 款之加
    重竊盜罪，惟尚得併科罰金，顯見適用舊法較有利於被告。
    另被告所為踰越牆垣之犯行，若適用舊法，刑度為有期徒刑
    六月以上五年以下，若適用新法，刑度為有期徒刑六月以上
    五年以下，尚得併科新臺幣十萬元以下之罰金，顯見適用舊
    法較有利於被告。是本件依刑法第2 條第1 項前段規定比較
    新舊法結果，應適用被告行為時即修正前之刑法第321 條第
    1 項第1 款及第2 款規定予以論處。
四、論罪科刑：
    核被告張盛財所為係犯刑法321 條第1 項第1 款、第2 款、
    第2 項之加重竊盜未遂罪。爰審酌被告正值壯年，竟思不勞
    而獲，竊取被害人之電纜線，然幸及早為被害人察覺而未遭
    受財產上損害，併審酌被告行竊手段、所生危害程度、電纜
    線價值不高，暨其犯後飾詞狡辯之態度等一切情狀，量處如
    主文所示之刑，並諭知易科罰金折算標準。末查，被告除前
    因違背安全駕駛案件，經本院以98年度竹北交簡字第429號
    判決判處罰金6萬元外，素行尚佳，僅因一時失慮而為本件
    犯行，而本件竊盜未遂之客體（即電纜線3捆）價值不高，
    本院信經過此次偵審程序之訊問，被告已知所警惕，而無再
    犯之虞，且被害人於本院審理中當庭表示希望給予被告輕判
    及改過自新機會（見本院100年度易字第164號卷第25頁背面
    ），本院認對其所宣告之刑，以暫不執行為適當，爰併諭知
    宣告緩刑2年，以勵自新。
五、據上論斷，應依刑事訴訟法第299 條第1 項前段，刑法第2
    條第1 項前段、第74條第1 項第1 款，修正前刑法第321 條
    第1 項第1 款、第2 款、第2 項，刑法施行法第1 條之1 ，
    判決如主文。
本案經檢察官邱宇謙到庭執行職務。
中    華    民    國   100    年    6     月    30    日
                  刑事第五庭  法  官  李毓華
以上正本證明與原本無異。
如不服本判決應於收受本判決後10日內向本院提出上訴書狀，上
訴書狀應敘述具體理由。上訴書狀未敘述上訴理由者，應於上訴
期間屆滿後20日內補提理由書狀於本院( 均須按他造當事人之人
數附繕本 )「切勿逕送上級法院」。
中    華    民    國   100    年    6     月    30    日
                              書記官  陳美利
附錄本案論罪科刑所適用法條全文：
修正前刑法第321 條：
犯竊盜罪而有左列情形之一者，處六月以上五年以下有期徒刑：
一、於夜間侵入住宅或有人居住之建築物、船艦或隱匿其內而犯
    之者。
二、毀越門扇、牆垣或其他安全設備而犯之者。
三、攜帶兇器而犯之者。
四、結夥三人以上而犯之者。
五、乘火災、水災或其他災害之際而犯之者。
六、在車站或埠頭而犯之者。
前項之未遂犯罰之。